臺灣高等法院臺中分院民事裁定　96年度抗字第357號
抗　告　人　甲○○
相　對　人　苗栗縣苗栗市農會
法定代理人　丙○○
相　對　人　乙○○○
上列抗告人因與相對人等間強制執行聲明異議事件，對於民國96
年3月28日臺灣苗栗地方法院95年度執字第12550號裁定提起抗告
，本院裁定如下：
    主  文
抗告駁回。
抗告程序費用由抗告人負擔。
    理  由
一、按民法第八百六十六條規定：「不動產所有人設定抵押權後
    ，於同一不動產上得設定地上權或其他權利，但其抵押權不
    因此而受影響」。又司法院院字第一四四六號解釋：「不動
    產所有人設定抵押權後，如與第三人訂立租賃契約而致抵押
    物之價金有所影響，該租賃契約對於抵押權人不生效力，抵
    押權人因屆期未受清償，聲請拍賣抵押物時，執行法院自可
    依法以無租賃狀態逕予執行」。另大法官會議釋字第三○四
    號解釋理由書更加闡明：「民法第八百六十六條規定：『不
    動產所有人設定抵押權後，於同一不動產上得設定地上權及
    其他權利。但其抵押權不因此而受影響』，如其抵押權因設
    定地上權或其他權利而受影響者，本院院字第一四四六號解
    釋認為對於抵押權人不生效力，抵押權人聲請拍賣抵押物時
    ，執行法院自可依法逕予執行，乃因抵押權為物權，經登記
    而生公示之效力，在抵押權登記後，就抵押物取得地上權或
    其他使用收益之權利者，自不得使登記在先之抵押權受其影
    響。故所有人於抵押權設定後，在抵押物上所設定之地上權
    或其他使用收益之權利於抵押權有影響者，在抵押權人聲請
    拍賣抵押物時，發生無人應買或出價不足清償抵押債權之情
    形，即須除去該項權利而為拍賣．．．乃為使抵押權人得依
    抵押權設定時之權利狀態而受清償所必要」。依上述規定及
    司法院解釋、大法官會議解釋意旨，抵押權設定後就抵押之
    不動產所成立之租賃契約，若影響抵押物拍賣之售價，抵押
    權人即可聲請執行法院裁定除去該租賃權。
二、本件原執行法院95年度執字第12550號清償借款強制執行事
    件，債務人乙○○○係於民國（以下同）88年7月16日，將
    其所有坐落苗栗縣銅響老雞隆段0000-000等筆土地，設定本
    金最高限額抵押權新台幣（以下同）九百萬元抵押權予相對
    人苗栗縣苗栗市農會，有土地登記簿謄本附於執行卷可稽，
    而債務人乙○○○將上述土地出租予抗告人之日期為90年2
    月1日，此有抗告人所提之房屋租賃契約書、認證書附於執
    行卷足憑，足見抗告人就系爭抵押標的物取得租賃權之日期
    ，顯係在系爭抵押權設定之後，抵押權人即相對人苗栗縣苗
    栗市農會不受該租賃契約之拘束。而系爭抵押標的物之土地
    ，經原執行法院以八百八十萬元底價，定期於96年3月14日
    拍賣結果，因有上述租賃關係存在，致無人應買，亦有不動
    產拍賣筆錄附於執行卷可憑，顯見上述租賃關係已影響抵押
    物之售價，依上開說明，原法院將抗告人之租賃權予以除去
    ，並無不合。
三、抗告意旨指稱：伊向債務人（即相對人乙○○○）承租系爭
    土地，作為廢棄物回收處理場，為保護環境，有實施水土保
    持工程及施設道路，所施設之水土保持工程及道路等，皆為
    民法第832條規定之「建築改良物」，可見伊係在相對人乙
    ○○○所有之系爭土地上有「建築改良物」為目的而使用系
    爭土地，屬民法第832條規定之地上權人，伊與相對人乙○
    ○○之關係，應屬地上權關係，而非租賃關係，是相對人苗
    栗縣苗栗市農會聲請原執行法院除去租賃權，即有未合等語
    。惟查抗告人於原法院具狀聲明異議，狀內即主張伊對系爭
    土地有租賃權，所提之證物亦係租賃契約書（見執行卷第51
    至54頁)，並非主張伊對系爭土地有地上權，所提證物亦明
    載為伊向相對人林秀盈承租系爭土地，迨提起抗告始改稱伊
    就系爭土地之權利為地上權，顯與其於原法院書狀之陳述及
    所提證物所載內容不符，不足採憑，況地上權屬物權，依民
    法第758條規定，其取得、設定，非經登記，不生效力，抗
    告人未舉證證明伊就系爭土地已辦妥地上權登記，是抗告人
    上述主張，顯不足取。抗告意旨另稱：伊向相對人乙○○○
    承租系爭土地，係作為廢棄物回收處理場之用，為保護環境
    ，有實施水土保持工程及施設道路，而相對人苗栗縣苗栗市
    農會於88年7月17日，就系爭土地辦理抵押權設定登記時，
    就系爭土地有查估現況後始核准貸款給相對人林秀盈，迨95
    年12月間聲請強制執行系爭土地時，卻未將系爭土地之實際
    開發狀況陳報給執行法院，反而聲請執行法院將抗告人之租
    賃權除去，顯有不當等語。惟查本件爭點為抗告人之租賃權
    是否影響抵押權。而抗告人就系爭土地之租賃權確已影響相
    對人苗栗縣苗栗市農會之抵押權之情，已如上述，原法院將
    抗告人之租賃權予以除去，並無不當。縱令95年12月間強制
    執行系爭土地時，相對人苗栗縣苗栗市農會未將系爭土地之
    實際開發狀況陳報給執行法院，惟抗告人已具狀將其向相對
    人林秀盈承租系爭土地作為廢棄物回收處理場使用之情，陳
    報給執行法院，執行法院審酌後認為租賃權之存在已影響系
    爭抵押權而以裁定將租賃權除去，並無不當，是抗告人以之
    提起抗告，亦非有據，應予駁回。
四、據上論結，本件抗告為無理由，依強制執行法第30條之1、
    民事訴訟法第495條之1、第449條第1項、第95條、第78條，
    裁定如主文。
中　　華　　民　　國　　96　　年　　7 　　月　　27　　日
                  民事第一庭    審判長法　官  吳火川
                                      法　官  饒鴻鵬
                                      法　官  邱森樟
以上正本係照原本作成。
再為抗告應以適用法規顯有錯誤為理由，並經本院之許可，該許
可以原裁定所涉及之法律見解具有原則上之重要性者為限。
如提起再抗告者應於裁定送達後10日內向本院提出抗告理由狀（
須按照他造人數附具繕本）並繳納抗告裁判費新臺幣1,000元，
同時委任律師或具有律師資格之關係人為代理人。
                                      書記官  鄧智惠
中　　華　　民　　國　　96　　年　　7 　　月　　30　　日
                                                      Ｍ
